【裁判字號】    89,自,884
【裁判日期】    900228
【裁判案由】    誹謗
【裁判全文】
臺灣臺北地方法院刑事判決                          八十九年度自字第八八四號
    自  訴  人  丙○○
    被      告  甲○○
    選任辯護人  李文平
                胡盈州
                邱昱宇
右列被告因誹謗案件，經自訴人提起自訴，本院判決如左：
    主  文
甲○○無罪。
    理  由
一、自訴意旨略以：自訴人於民國八十五年四月間移民至紐西蘭，迄八十七年三月間
    因自訴人在紐西蘭當地參加華人團體舉辦之舞會而結識被告甲○○，詎被告竟意
    圖散布於眾，而先後於八十八年八月三十一日及八十九年四月三十日分別以書信
    寫予自訴人之夫賴貞祥（住臺北縣樹林鎮○○路○段一六０號）及中華民國體育
    運動協會會長夫人丁○○女士（住台北市○○○路○段一一一號五樓），傳述足
    以毀損自訴人名譽之不實事項。復多次於紐西蘭地區談論與誹謗信函文字類似之
    言語，其散布於眾之意圖甚明，因認被告涉犯刑法三百一十條第一項及第二項之
    誹謗罪。
二、按犯罪事實應依證據認定之，無證據不得推定其犯罪事實。又不能證明被告犯罪
    者，應諭知無罪之判決，刑事訴訟法第一百五十四條、第三百零一條第一項分別
    定有明文。次按刑事訴訟法上所謂認定犯罪事實之證據，係指足以認定被告確有
    犯罪行為之積極證據而言，該項證據自須適合於被告犯罪事實之認定，始得採為
    斷罪資料；如未能發現相當證據，或證據不足以證明，自不能以推測或擬制之方
    法，以為裁判之基礎。
三、自訴人認被告甲○○涉有誹謗罪嫌，無非以自證一、二之匿名信及自證三之甲○○本人書寫信件，暨證人戊○○、乙○○及己○之證詞為其主要證據。訊據被告
    甲○○堅決否認有何誹謗犯行，並辯稱：該匿名信並非伊所書寫云云，辯護意旨
    略以：被告並無散佈於眾之意圖，且自訴人除不能證明該匿名信函係被告所為外
    ，即便係信函之真正製作者，亦因該信函僅秘密寄予特定之人，依實務之見解亦
    應不成立誹謗罪，則與本案無關之被告更無該當於加重誹謗罪之餘地。至於證人
    乙○○原本即因小事而與被告交惡，而對被告存有敵意，證人戊○○係自訴人之
    舞伴，是彼等之主觀立場偏頗，所言內容與事實亦有極大出入之處，彼等證稱被
    告曾向彼等提及自訴人如此出風頭，可能係自訴人給過他們甜頭吃云云，此言論
    非惟不構成誹謗之內容，且行為地均非於本國領域，且非刑法第五條、第七條之
    罪，自無本國刑法之適用等語。經查：
（一）訊據被告供承自證三之信件確係其本人書寫無訛，並經證人丁○○到庭結證屬
      實（見本院八十九年十一月二十三日訊問筆錄），本院乃依自訴人之聲請將自
      證一之寄送予賴貞祥之匿名信及自證二之寄送予丁○○之匿名信與自證三之甲○○本人親自書寫信件併送法務部調查局鑑定是否為同一人所為，嗣其鑑定結
      果為：「寄『丁○○小姐』、『賴貞祥醫師』信函二封上所書寫之字跡編為甲
      類。署名『婉如』信函乙封上所書寫之字跡編為乙類。甲類字跡與乙類字跡筆
      劃特徵不符。本案待鑑甲類字跡書寫緩慢，僵硬滯澀，有失真之虞。．．．」
      ，有該局九十年一月四日（九十）陸（二）字第八九一００八一六號函一份，
      是依上揭鑑定結果尚難認定自證一、二之寄送給賴貞祥及丁○○之匿名信係被
      告所書寫。
（二）次按，刑法毀謗罪之成立，須意圖散布於眾，而指摘或傳述足以毀損他人名譽
      之事，始足以當之，刑法第三百十條第一項定有明文。而刑法第三百十條第一
      項之毀謗罪，以意圖散布於眾為前提，此為意思要件，即欲將損人名譽之事實
      ，傳播於不特定人，使大眾知悉之意。倘行為人僅將事實祕密告知某特定人，
      或向司法警察機關檢舉，而無傳播大眾之意者，要難以刑法上誹謗罪相繩（臺
      灣高等法院台中分院八十六年度上易字第一二一號刑事判決及最高法院七十五
      年度台非字第一七五號刑事判決要旨參照），查證人戊○○雖於本院審理時證
      稱：「．．．八十九年一月間被告有回到台灣，我有請被告與自訴人吃飯，當
      時在台北市○○路的舞場，被告跟我提及自訴人所收到黑函的內容，當時自訴
      人與葉老師在跳舞，我並沒有轉知給自訴人知道，被告當時說自訴人還不只這
      些事情。」等語（見本院九十年二月十五日訊問筆錄），則被告於斯時既係私
      下向證人戊○○個人傳述該事，尚難認其有何傳播於不特定人之意，參以前揭
      裁判要旨觀之，自不得以刑法上誹謗罪相繩。此外，復查無其他積極證據足證
      被告有何誹謗犯行，即屬不能證明被告犯罪，自應為無罪之諭知。
（三）末按，行為之處罰，以行為時之法律有明文規定者為限，刑法第一條定有明文
      ，又依刑法第十一條前段及第五條、第六條、第七條規定，中華民國人民在中
      華民國領域外犯刑法第五、六條以外其最輕本刑為三年以上有期徒刑以外之罪
      者，不適用之，易言之，此種行為係屬不罰，如經起訴，應為無罪之判決，最
      高法院八十一年度台上字第一四一三號判決要旨參照。查證人戊○○及乙○○
      雖另證稱被告曾向彼等說很多老師要請自訴人跳舞，可見得這些老師有獲得甜
      頭，中間一定有問題等情（見前揭訊問筆錄），證人己○則證稱：八十八年八
      月初時，自訴人有跟伊說接到黑函，伊有問被告是不是要幫忙自訴人，被告跟
      我說常有這種事情發生，自訴人很有經驗處理這種事情等語（見前揭訊問筆錄
      ），惟查，證人戊○○另證稱：當時是被告主動跟伊講，沒有別人在聽，地點
      是在紐西蘭之奧克蘭等語，證人乙○○另證稱：當時是在電話中講的，是在紐
      西蘭之奧克蘭等語，證人己○亦證稱：被告是跟伊個人講，地點是在紐西蘭之
      奧克蘭等語（均見前揭訊問筆錄），則被告向證人戊○○、乙○○及己○指摘
      及傳述前開內容之地點既均在紐西蘭，而刑法第三百十條第一項之普通誹謗罪
      復非屬刑法第六條及第七條所列之罪，其法定刑又係一年以下有期徒刑、拘役
      或五百元以下罰金，參以首揭說明，被告所為此部分行為係屬不罰，自亦應為
      無罪之諭知。
據上論斷，應依刑事訴訟法第三百四十三條、第三百零一條第一項，判決如主文。
中      華      民      國    九十      年      三      月      一      日
                                      臺灣臺北地方法院刑事第六庭
                                          法  官  林  欣  蓉
右正本證明與原本無異。
如不服本判決，應於判決送達後十日內，向本院提出上訴狀。
                                          書記官  陳  泰  寧
中      華      民      國    九十      年      三      月      五      日


司法院資訊處製作；財團法人民間司法改革基金會備份。
